臺灣臺北地方法院刑事判決　　　　　　　94年度交訴字第43號
公　訴　人　臺灣臺北地方法院檢察署檢察官
被　　　告　乙○○
選任辯護人　湯明亮律師
上列被告因業務過失致死案件，經檢察官提起公訴（九十四年度
偵字第四六六一號），本院判決如下：
    主  文
乙○○從事業務之人，因業務上之過失致人於死，處有期徒刑肆
月，如易科罰金，以參佰元折算壹日。
    事  實
一、乙○○係大有巴士股份有限公司（下稱大有巴士）大客車司
    機，為從事駕駛業務之人，於民國九十四年三月十日下午五
    時二分許（起訴書誤載為四時三十分），駕駛該公司車牌號
    碼ＡＨ─九四二號營業大客車，沿臺北市○○路南往北方向
    行駛，行經西藏路口準備右轉，其本應注意車前狀況，並隨
    時採取必要之安全措施，縱然遇有行人違規穿越道路時，如
    能採取先讓行人通過之措施，仍應先暫停讓行人先行通過，
    而當時為晴天，日間有自然光線，車況及視距均良好，路面
    為乾燥、無缺陷、無障礙物之柏油路面，並無不能注意之情
    事，適有行人王光顯違規未行走天橋而在萬大路由北向南方
    向徒步穿越設有劃分島之西藏路（起訴書誤載為穿越西藏路
    中央分隔島），乙○○於右轉彎至西藏路往東方向車道上時
    竟疏未注意車前狀況，致其所駕駛之大客車右前車頭擦撞王
    光顯，使之倒地，致王光顯顱內出血及血胸，經送醫後，於
    同日下午五時四十五分不治死亡，而乙○○於據報到場處理
    之員警李錫君到場時，當場表示其為肇事者，為對於未發覺
    之罪自首。
二、案經檢察官自動檢舉、王光顯之子甲○○告訴及臺北市政府
　　警察局萬華分局報告臺灣臺北地方法院檢察署檢察官偵查起
    訴。
    理  由
一、訊據被告乙○○對於其係大有巴士司機，為從事駕駛業務之
    人，於上開時間、地點擦撞違規穿越馬路之行人即被害人王
    光顯，使之倒地，致被害人顱內出血及血胸，經送醫後，於
    同日下午五時四十五分不治死亡等情，固不否認，惟矢口否
    認有何過失，辯護人並為被告辯稱：被害人穿越西藏路時，
    曾經站在外側車道與中間車道分道線上等候右轉之車輛先行
    通過，且當時被告所駕駛之大客車前方車輛通過後，被害人
    仍停留在該處，被告自無理由煞停，乃跟隨前方車輛右轉，
    然被害人竟在此時快步穿越車道而遭被告所駕駛之大客車右
    前車頭撞擊倒地，依照被害人開始快步穿越車道至其遭撞擊
    之時間，與被告當時之車速計算，縱使被告已經注意並採取
    煞車之動作，仍將因煞車距離不足而無法避免被害人遭大客
    車撞擊，故被告實無過失云云。
二、經查：
  (一)被告為大有巴士司機，係從事駕駛業務之人，於九十四年三
    月十日下午五時二分許，駕駛該公司車牌號碼ＡＨ─九四二
    號營業大客車，沿臺北市○○路南往北方向行駛，行經西藏
    路口右轉至西藏路往東方向車道上時擦撞當時違規穿越馬路
    之被害人，使之倒地，致被害人顱內出血及血胸，經送醫後
    ，於同日下午五時四十五分不治死亡等情，為被告所不否認
    ，並有道路交通事故現場圖（現場圖上關於被害人行走路徑
    應屬誤繪，業經本院勘驗大客車監視光碟無誤，並經檢察官
    當庭更正【見本院審判筆錄第三頁】，附此敘明）、交通事
    故談話紀錄表、現場及肇事大客車照片十四張、臺灣臺北地
    方法院檢察署相驗筆錄、履勘現場筆錄、相驗屍體證明書、
    驗斷書等在卷可稽（見第四六六一號偵查卷第十三至十六、
    二十至二六頁、第二一七號相驗卷宗），堪信為真。
  (二)按行人穿越，應依下列規定：一設有行人穿越道、人行天橋
    或人行地下道者，必須經由行人穿越道、行人天橋或人行地
    下道穿越，不得在其一百公尺範圍內穿越道路。二在禁止穿
    越、劃有分向限制線、設有劃分島或護欄之路段或三車道以
    上之單行道，不得穿越道路，道路交通安全規則第一百三十
    四條第一款、第二款定有明文。本件事故發生之西藏路、萬
    大路口為設有劃分島且設有人行天橋之路段，有前開道路交
    通事故現場圖、現場照片可稽，而被害人於事故發生當時正
    在萬大路由北向南方向徒步穿越西藏路，亦經本院勘驗大客
    車監視器光碟後確認無誤（見本院審判筆錄第一頁），則被
    害人於事故發生時乃係違規穿越馬路。
  (三)惟按汽車行駛時，駕駛人應注意車前狀況，並隨時採取必要
    之安全措施，道路交通安全規則第九十四條第三項亦有明文
    ，被告為持有駕駛執照之人，且已從事大客車駕駛業務十數
    年，為其自陳，則被告對此規則自應知之甚詳。而依卷附道
    路交通事故調查報告表所載，事發當時為晴天，日間自然光
    線，視距良好，路面為乾燥、無缺陷、無障礙物之柏油路面
    （見第四六六一號偵查卷第十九頁），並無使被告不能注意
    之情事。又案發十七時二分二十四秒時，被告所駕駛之大客
    車開始右轉，其前方紅色自用小客車已經駛離停止線前機車
    待轉區，而被告之大客車尚在停止線後的機車停等區，當時
    被害人在萬大路由北往南方向，在天橋下方，徒步穿越西藏
    路，在被告所駕駛之大客車開始右轉西藏路時，已經走到劃
    分島前端，並且持續前進；十七時二分二十九秒時，被害人
    已經從中間車道進入外側車道，在分道線時，為右轉中之被
    告所駕駛的大客車右前車頭擦撞後開始倒下，當時被告前方
    之車輛已經離大客車約有道路路面繪製禁行機車標誌之「禁
    行機」三個字的距離；十七時二分三十秒時，被害人已經完
    全倒下等情，亦據本院當庭勘驗監視器光碟無誤（見本院審
    判筆錄第一、二頁），是被告所駕駛之大客車自開始右轉西
    藏路至擦撞到被害人時，其前方之自用小客車始終距離大客
    車甚遠，亦即被告駕駛之大客車前方並無其他車輛阻擋視線
    ，而被告亦自承：右轉當時有看到三個人，前面二個人已經
    過了，看到被害人站在路中間等語（見本院審判筆錄第五頁
    ），益證依當時情形，被告已經注意到被害人正徒步走向其
    所駕駛大客車右轉方向道路而違規穿越馬路，且並無不能注
    意之情形。
  (四)辯護人雖為被告辯護稱：被害人穿越西藏路時，曾經站在外
    側車道與中間車道分道線上等候右轉之車輛先行通過，且當
    時被告所駕駛之大客車前方車輛通過後，被害人仍停留在該
    處，被告自無理由煞停，乃跟隨前方車輛右轉，然被害人竟
    在此時快步穿越車道而遭被告所駕駛之大客車右前車頭撞擊
    倒地，依照被害人開始快步穿越車道至其遭撞擊之時間僅為
    一秒鐘，而按照被告當時之車速計算所需之煞車時間，縱使
    被告已經注意並採取煞車之動作，仍將因煞車距離不足而無
    法避免被害人遭大客車撞擊，故被告對此車禍之發生並無過
    失云云。然依照上開監視器光碟連續播放之勘驗結果，被害
    人乃係持續行進，既沒有停等之情，也沒有快跑，有上開勘
    驗結果可參（見本院審判筆錄第二頁），辯護人雖為被告爭
    執被害人在內側車道與中間車道停等後，隨即在十七時二分
    二十八秒時開始快跑穿越馬路，以致於在十七時二分二十九
    秒時遭被告之大客車撞擊等語，惟經本院勘驗結果，監視器
    光碟開始播放時，監視器進行秒數與實際秒數相符，自十七
    時二分十六秒時開始，監視器光碟播放速度開始變慢，直至
    十七時二分二十七秒時，監視器光碟秒數播放一秒時，實際
    秒數已經經過二十秒，有前揭勘驗結果可佐，是辯護人為被
    告爭執被害人有停等之情形僅係因光碟播放速度變慢所造成
    之錯覺；又被告於右轉彎時已注意到被害人違規穿越馬路，
    且無不能注意之情形，已如前述，是被告此時即應採取必要
    之安全措施，或暫停讓被害人先行通過，或鳴按喇叭對被害
    人發出警告等等，而非繼續行進右轉，因此，縱被告煞車距
    離不足，亦係被告未及時採取必要之安全措施所致，自不能
    以被告未採取必要之安全措施而繼續前進，導致大客車與被
    害人之間距離不足煞車停止，而認為被告無法避免此車禍之
    發生故無過失，此乃倒果為因之辯解。辯護人上開辯護意旨
    ，應有誤會，不足為有利於被告之認定。
  (五)辯護人另聲請向臺北市政府工務局養工處查詢西藏路路面情
    形以計算煞車距離云云，然被告於本件車禍發生之過失乃係
    其已經發現被害人違規穿越馬路，且正往其右轉方向行進，
    卻仍未繼續注意其車前狀況以採取必要之安全措施，與煞車
    距離並無關係，均如上述，是辯護人上開聲請與待證事實無
    重要關係，依刑事訴訟法第一百六十三條之二第二款，本院
    認此證據調查之聲請並無必要，爰予駁回之。
  (六)綜上所述，被害人違規穿越馬路雖有過失，然被告對本件事
    故之發生亦確有過失甚明。本件事證明確，被告犯行已堪認
    定，應依法論科。
三、核被告所為，係犯刑法第二百七十六條第二項之業務過失致
    死罪。被告於肇事後未被有偵查犯罪職權之機關或公務員發
    覺前，即主動向據報到場處理之臺北市政府警察局萬華分局
    交通分隊員警李錫君坦承肇事，有臺北市○○○○○道路交
    通事故肇事人自首情形紀錄表在卷可參（見第四六六一號偵
    查卷第十七頁），為對於未發覺之罪自首而接受裁判，應依
    刑法第六十二條前段規定減輕其刑。爰審酌被告前未曾因犯
    罪經判決執行，有臺灣高等法院被告前案紀錄表可稽，素行
    尚可，犯罪後未能坦承全部犯行，雖有與被害人家屬和解之
    意，然因賠償金額未達共識而未果，其過失造成被害人死亡
    之結果，然本件車禍之發生，被害人違規穿越馬路亦有過失
    等一切情狀，量處如主文所示之刑，並諭知易科罰金之折算
    標準。
據上論斷，應依刑事訴訟法第二百九十九條第一項前段，刑法第
二百七十六條第二項、第六十二條前段、第四十一條第一項前段
，罰金罰鍰提高標準條例第一條前段、第二條，判決如主文。
本案經檢察官張書華到庭執行職務
中　　華　　民　　國　　94　　年　　12　　月　　 7　　日
　　　　　　　　　交通法庭    審判長法　官　劉慧芬
                                    法  官  李桂英
                                    法  官  黎惠萍
上正本證明與原本無異。
如不服本判決，應於判決送達後10日內向本院提出上訴狀（應抄
附繕本）。告訴人或被害人如對於本判決不服者，應具備理由請
求檢察官上訴，其上訴期間之計算係以檢察官收受判決正本之日
期為準。
                                    書記官  楊麗娟
中　　華　　民　　國　　94　　年　　12　　月　　 7　　日
附錄本案論罪科刑法條全文
刑法第二百七十六條第二項
中華民國刑法第二百七十六條
(過失致死罪)
因過失致人於死者，處二年以下有期徒刑、拘役或二千元以下罰
金。
從事業務之人，因業務上之過失犯前項之罪者，處五年以下有期
徒刑或拘役，得併科三千元以下罰金。
